【裁判字號】    92,上易,2382
【裁判日期】    920829
【裁判案由】    違反商標法
【裁判全文】
臺灣高等法院刑事判決                          九十二年度上易字第二三八二號
    上  訴  人  臺灣桃園地方法院檢察署檢察官
    被      告  甲○○
右上訴人因違反商標法案件，不服臺灣桃園地方法院九十一年度易字第六四六號，中
華民國九十二年四月十五日第一審判決（起訴案號：臺灣桃園地方法院檢察署九十年
度偵字第二八六九號），提起上訴，本院判決如左：
    主  文
上訴駁回。
    理  由
一、公訴意旨略以：被告甲○○明知「ＨＥＬＬＯ  ＫＩＴＴＹ及圖」、「ＰＩＫＡ
    ＣＨＵ（皮卡丘）及圖」與「ＭＩＮＮＩＥ  ＭＯＵＳＥ  ＤＥＶＩＣＥ（小熊
    維尼）及圖」等商標圖樣，係分別為三麗鷗公司、任天堂公司及迪士尼公司等向
    我國智慧財產局註冊取得商標專用權，商標專用期間依序為自八十九年十一月一
    日起至九十九年十月三十一日止、八十八年五月一日起至九十八年四月三十日止
    及八十三年三月十六日起至九十三年三月十五日止，並指定使用於各種鐘錶等類
    相關產品之商標專用權，現均仍於商標專用期間內；且明知前揭公司生產製造使
    用上開商標圖樣之商品，在國際及國內市場均行銷多年，均具有相當之聲譽，為
    業者及一般消費大眾所熟知，具屬相關大眾所共知之商標及商品，詎與被告盧正
    涵（已據原審判處罪刑及緩刑三年確定）基於意圖欺騙他人之共同犯意之聯絡，
    於八十九年底某日，受盧正涵指示從大陸進口輸入不詳者仿造上開註冊商標圖樣
    之時鐘以供其國內販售，因認被告共同涉犯商標法第六十三條之罪嫌。
二、被告甲○○否認有何違反商標法犯行，辯稱：被告盧正涵到大陸訂貨後，因為數
    量少所以請他幫忙併櫃，根本不知道裡面所裝的貨物內容為何等語。公訴人認被
    告涉有上開犯行，係以附表所示之仿冒掛鐘係由被告裝櫃進口資為論據。按商標
    法第六十三條之罪，係以行為人「明知」為意圖欺騙他人，未經商標專用權人同
    意或授權於同一商品使用相同於他人註冊商標之圖樣之商品，而仍予販賣、意圖
    販賣而陳列、輸出或輸入為構成要件。此行為人之「明知」即直接故意，應依證
    據證明之，如僅有間接故意或疏虞過失，即與構成要件不相符合。
三、經查，共同被告盧正涵於原審審理中供稱：伊到大陸去訂貨後即返台，因為數量
    少，所以找甲○○於有適當船期時併同甲○○的貨櫃申報進口，甲○○只負責將
    檔口（大陸地區出口商）包裝完妥之貨品核對單據上數量無誤裝櫃即可等語。證
    人簡炎福在原審訊問時證稱：伊和同案被告盧正涵是在大陸採貨認識，伊從事進
    口玩具，本人到大陸下單訂貨並付訂金後，就先回台，關於訂購的貨品要如何運
    回臺灣，就交給被告甲○○負責，貨款是貨物抵達臺灣後檢視沒問題才付款，因
    為屬於散戶，貨物量不多無法裝滿一貨櫃，所以關於貨物運回臺灣船期、船種、
    貨物裝櫃這些事情都委託甲○○處理，大陸出口商會將貨物包裝完妥後，送到被
    告甲○○在大陸的營業處所，蔡只負責把一箱箱的貨物裝櫃‧‧‧大陸那邊的檔
    口在送貨給甲○○時就會有一張單據，上面只是記載物品種類，而不寫品牌，原
    則上甲○○不會知道裡面的貨品廠牌為何等語。證人莊宗欽亦證稱，其到大陸的
    檔口（批發市場）去看貨，下訂金後再委託蔡先生幫忙收貨裝船，因為蔡在大陸
    是作貿易的，蔡的貿易業務就有幫人裝船這個項目，據伊瞭解甲○○本身不去收
    貨、裝櫃，而是交給大陸當地人員收裝，甲○○賺取貨品總價額之百分五做為報
    酬等語。依此情形，則被告因在兩岸從事貿易之便，雇員幫前往大陸採貨之台商
    處理散貨，即負責將台商所訂購之零星貨物，併同其自己欲進口之商品貨櫃一起
    輸運回台，賺取服務費，就貨品之內容、廠牌並不清楚，因為不論是甲○○命人
    前往收取之貨物或大陸廠商自行運往甲○○之處所之貨物，該等貨物均已包裝完
    妥，甲○○只就單據上核對總數後負責將一箱箱貨品裝櫃即可，並無證據證明被
    告已明知貨品之內容及商標是否有仿冒情事。況查，本件扣案如附表所示之掛鐘
    本身雖有仿冒商標，各掛鐘之單獨包裝紙盒上就掛鐘之型式亦有標示，然本件掛
    鐘輸入時並非以每個掛鐘零散裝櫃，而係以十八個掛鐘在裝成一大紙箱後再貨櫃
    ，然在十八個裝之紙箱外觀上並無任何關於本件受侵害商標之標示，此有現場查
    獲照片在卷可稽（附於九十年度偵字第二八六九號卷第四十至四二頁），自該外
    觀上並無法窺見其內部所包裝之物為何，更遑論知悉內部之物有涉嫌侵害商標之
    可能。
四、原審基於上開理由，認本件公訴人所舉之證據，尚無法達到確信被告已明知同案
    被告盧正函所委託「併櫃」輸入之貨品有侵害告訴人之商標，而有與同案被告盧
    正涵共同輸入如原審附表所示之仿冒掛鐘之犯行，而為被告無罪之諭知。經核並
    無不合。檢察官依循告訴人之請求，上訴意旨略以：被告前曾受託大量輸入本案
    仿品且有為委託裝櫃者代購之情形，業經臺灣板橋地方法院判處有期徒刑三月，
    本件亦係被告之大陸員工聽命代購後裝運進口，殊無不知內裝物之理等情，固非
    無見。然查，本件事實與前案並不相同，此有臺灣板橋地方法院度九十一年度易
    字第二Ｏ七八號判決可參（見請上卷第二十一頁），自不得遽以比擬推測，又上
    訴意旨所指由被告之大陸員工聽命代購之事，亦無證據足以證明。則檢察官以前
    揭情詞，執以上訴，為無理由，應予駁回。
據上論斷，應依刑事訴訟法第三百六十八條，判決如主文。
本案經檢察官劉家芳到庭執行職務。
中      華      民      國    九十二    年      八      月    二十九    日
                              臺灣高等法院刑事第十庭
                                  審判長法  官  溫 耀 源
                                        法  官  邱 同 印
                                        法  官  吳    燦
右正本證明與原本無異。
不得上訴。
                                        書記官  陳 靜 姿
中      華      民      國    九十二    年      八      月    二十九    日


司法院資訊處製作；財團法人民間司法改革基金會備份。
